臺灣臺北地方法院交通事件裁定　　　 100年度交聲字第1534號
原處分機關　臺北市交通事件裁決所
受處分人　　陳霖富
上列異議人即受處分人因違反道路交通管理處罰條例案件，對於
臺北市交通事件裁決所於中華民國100 年7 月6 日所為之裁決處
分（原處分案號：北市裁罰字第裁22-1AF857140號），聲明異議
，本院裁定如下：
    主  文
原處分撤銷。
陳霖富汽車駕駛人停車時，在禁止臨時停車處所停車，處罰鍰新
臺幣陸佰元。
    理  由
一、按汽車駕駛人停車時，在禁止臨時停車處所停車，處新臺幣
    （下同）600 元以上1,200 元以下罰鍰，道路交通管理處罰
    條例第56條第1 項第1 款定有明文。而道路交通管理處罰條
    例所稱之「汽車」，依道路交通管理處罰條例第3 條第8 款
    規定，係指在道路上以原動機行駛之汽車，包括「機器腳踏
    車」在內。
二、本件異議人即受處分人陳霖富於民國100 年4 月25日下午14
    時3 分許，將陳邱尹亭所有，而由其所騎乘之車牌號碼DVV-
    186 號輕型機車，停放在劃設有機車停車格以外之臺北市○
    ○○路20號週邊之人行道上，經臺北市停車管理工程處之交
    通助理員以上開輕型機車之車主陳邱尹亭有違反道路交通管
    理處罰條例第56條第1 項第4 款規定之行為，逕行掣單舉發
    。嗣陳邱尹亭向舉發機關提出申訴，表明其非本件違規之實
    際駕駛人，並陳報應歸責之人為異議人陳霖富，原處分機關
    於是同意延後應到案期限，復經原處分機關綜合舉發機關查
    覆申訴案調查結果及調閱相關採證資料後，認異議人「在設
    有禁止停車標誌之處所停車」之違規行為明確，而依道路交
    通管理處罰條例第56條第1 項第4 款、第85條第1 項規定，
    於100 年7 月6 日裁處異議人罰鍰600 元，異議人不服，於
    受裁罰當日即未逾越法定20日期限內聲明異議。
三、聲明異議意旨略以：異議人停車之處，雖設有機車停車格，
    但沒有設禁止停車標誌，採證照片所示之禁止停車標誌，是
    設在臺北市○○○路與復興北路口，距異議人停車地點已逾
    300 公尺遠，且同日、同地點尚有數10部機車停放，在異議
    人停車及離開時，均未見有任何機車遭開單，臺北市停車管
    理工程處告知當日有5 部機車之開單紀錄，實有欠公平，爰
    請求撤銷原處分等語。
四、經查：
（一）查異議人陳霖富於上開時間，將陳邱尹亭所有，而由異議
      人所騎乘之上開輕型機車停放在臺北市○○○路20號週邊
      人行道上，且異議人停車地點旁邊劃設有機車停車格等情
      ，固為異議人所不爭執，並有臺北市政府交通局舉發違反
      道路交通管理事件通知單1 紙、採證照片1 張等附卷可稽
      ，堪認異議人係在上開人行道上停車一事屬實。
（二）按「道路交通管理處罰條例之處罰，受舉發違反道路交通
      管理事件之受處罰人，認為受舉發之違規行為應歸責他人
      者，應於舉發違反道路交通管理事件通知單應到案日期前
      ，檢附相關證據及應歸責人相關證明文件，向處罰機關告
      知應歸責人，處罰機關應即另行通知應歸責人到案依法處
      理。逾期未依規定辦理者，仍依該條例各該違反條款規定
      處罰。」、「本條例之處罰，受舉發違反道路交通管理事
      件之被通知人，認為受舉發之違規行為應歸責他人者，應
      於通知單記載之應到案日期前，檢附相關證據及足資辨識
      、通知應歸責人之證明文件，向處罰機關告知應歸責人，
      處罰機關應即另行通知應歸責人到案依法處理。逾期未依
      規定辦理者，仍依本條例各該違反條款規定處罰。」道路
      交通管理處罰條例第85條第1 項、違反道路交通管理事件
      統一裁罰基準及處理細則第36條，分別定有明文。查本件
      異議人曾於上開輕型機車車主陳邱尹亭提出申訴時，向原
      處分機關陳報其為本件違規之實際駕駛人，並經本院於10
      0 年6 月13日以100 年度交聲字第1197號交通事件裁定撤
      銷以車輛所有人陳邱尹亭為對象之原處分，並諭知陳邱尹
      亭不罰，故原處分機關另以異議人為歸責對象並據以裁罰
      ，程序上係屬合法。合先敘明。
（三）次按橋樑、隧道、圓環、障礙物對面、鐵路平交道、人行
      道、行人穿越道、快車道等處，不得臨時停車，且禁止臨
      時停車處所不得停車，道路交通安全規則第111 條第1 項
      第1 款、第112 條第1 款，分別定有明文。經查，異議人
      停放上開輕型機車之處所即臺北市○○○路20號週邊人行
      道，係屬實施機車退出騎樓、人行道之管制路段範圍，即
      為禁止臨時停車之處所，且為使車輛駕駛人能充分瞭解辨
      識，主管機關並於鄰近異議人停車處之臺北市○○○路2
      號至32號間之路段設有「騎樓、人行道禁止停車（機慢車
      停放區除外）」之禁制標誌3 面，此有臺北市停車管理工
      程處100 年5 月17日北市停管字第10032313400 號、100
      年7 月28日北市停管字第10033638900 號函文2 份及檢附
      異議人機車停車處位置、禁停標誌設施位置距離示意圖及
      現場照片（含原採證照片）6 幀等件附卷可參，又依卷附
      舉發採證照片所示，復可知於異議人停放上開輕型機車之
      地點，並非在繪有白色機車停車格緣線範圍內之人行道上
      ，顯見該地已非屬機慢車停放區，再查臺北市推動機車退
      出騎樓、人行道等管制範圍之措施已行之多時，目的乃在
      於改善人行道及騎樓停放機車，影響行人通行順暢之情形
      ，並藉以維護行人用路權益與停車秩序，異議人既為輕型
      機車駕駛人，對此機車退出人行道之管制措施自不得諉為
      不知，是異議人並不得在該地停放上開輕型機車乙節，已
      臻明確。此外，上開禁止停車標誌，其設置之目的僅在於
      提醒汽車駕駛人禁止在騎樓、人行道上停放車輛，具有警
      示之告知效果，縱使異議人停放上開輕型機車之人行道上
      ，並未設置有禁止停車標誌，但該地設置機慢車停放區○
      ○○○○道部分，依前揭道路交通安全規則第111 條第1
      項第1 款、第112 條第1 款規定，異議人本不得任意停放
      車輛，而無待需設有禁止停車標誌始不得停車可言。
（四）另異議人辯稱：異議人停車之處沒有設禁止停車標誌，舉
      發照片中設置之禁止停車標誌是設在民族東路與復興北路
      口，距異議人停車地點逾300 公尺遠，且伊在停車及離開
      時，均未看見有任何機車遭開單乙節。經本院詳細審閱舉
      發採證照片、臺北市停車管理工程處函覆之禁停標誌設施
      位置距離示意圖及現場照片，得以確認異議人停車處（臺
      北市○○○路20號週邊人行道上）與鄰近之禁止停車標誌
      設置處即臺北市○○○路2 號至32號間之路段（設有3 面
      禁停標誌），乃為不同地點，而應認異議人就此部分所辯
      屬實，故原處分機關以異議人在設有禁止停車標誌處所停
      車之違規行為為由，對異議人進行裁罰，實有不當之處。
      惟依前揭之禁停標誌設施位置距離示意圖及現場照片所示
      ，臺北市停車管理工程處於臺北市○○○路2 號、32號前
      週邊之人行道上分別各設有1面 禁停標誌，距離異議人停
      車處各約為102.5 公尺、100.5 公尺，並非如異議人所辯
      已逾300 公尺遠，且雖異議人停車之處未設置禁停標誌，
      然異議人騎乘上開輕型機車不論自臺北市○○○路2 號或
      32號前週邊之路口駛進人行道上欲停車，均有看見上開設
      置之禁停標誌之機會及可能，而得已知悉其不得在前揭處
      所（即機慢車停放區○○○○○道）停車，是異議人在禁
      止臨時停車之人行道上停放上開輕型機車之行為，仍屬違
      規行為，且基於一般常情推論，亦可知異議人主觀上確實
      有違規停車之故意。再者，異議人質疑舉發不公部分，因
      異議人違規行為屬實，本於不法行為不得主張公平之原則
      ，異議人就此所辯，自不得據為其免罰之理由。此外，舉
      發機關取締違規停車車輛，係採取機動性不定時、不定點
      區域巡邏告發，非採定點執法，且在同一地點、不同時間
      ，車輛流動後停放情況難免不同，且當時針對該路段之違
      規停車執勤人員共舉發5 件在案，無選擇性或執法不公之
      情形等情，亦有上開臺北市停車管理工程處100 年5 月17
      日北市停管字第10032313400 號函可資參照，足認舉發機
      關並非單獨僅就異議人之違規停車而為舉發無訛。
（五）從而，異議人有在禁止臨時停車處所停車之違規行為，堪
      以認定，應依法裁處。
五、綜上所述，異議人確有於上開時、地，在禁止臨時停車處所
    停車之違規行為，惟原處分機關以異議人在設有禁止停車標
    誌處所停車為由，依首揭道路交通管理處罰條例第56條第1
    項第4 款規定，裁處異議人罰鍰600 元，實有上開不當之處
    ，則異議人以上開理由爭執原處分不當，請求予以撤銷，雖
    非無理由，然異議人亦有在禁止臨時停車處所停車之違規行
    為，已如前述，且原處分更有如上揭違法之處，故自應由本
    院撤銷原處分，另為適法之處分，以資適法。
六、據上論斷，應依道路交通事件處理辦法第19條，裁定如主文
    。
中    華    民    國   100    年    9     月    5     日
                  交通法庭    法  官  葉力旗
以上正本證明與原本無異
如不服本裁定應於送達後5日內向本院提出抗告狀
                              書記官  林碧華
中    華    民    國   100    年    9     月    5     日